【裁判字號】    88,訴,1141
【裁判日期】    891020
【裁判案由】    損害賠償
【裁判全文】
臺灣板橋地方法院民事判決  八十八年度訴字第一一四一號
    原      告  戊○○
                丁○○
    共      同
    訴訟代理人  施純貞律師
    被      告  甲○○      住台北縣板橋市○○路六七巷三九號十樓
                乙○○      住台北縣板橋市○○街九二號五樓
                丙○○○    住.
    共      同
    訴訟代理人  李富湧律師
右當事人間請求損害賠償事件，本院判決如左：
    主    文
被告應連帶給付原告戊○○新台幣壹佰柒拾貳萬陸仟陸佰伍拾陸元，及被告乙○○、
丙○○○自民國八十八年七月十一日起、被告甲○○自民國八十八年七月十四日起，
均至清償日止，按週年利率百分之五計算之利息。
被告應連帶給付原告丁○○新台幣壹拾萬貳仟伍佰柒拾柒元，及被告乙○○、丙○○○自民國八十八年七月十一日起、被告甲○○自民國八十八年七月十四日起，均至清
償日止，按週年利率百分之五計算之利息。
原告其餘之訴駁回。
訴訟費用由被告連帶負擔十分之九，餘由原告負擔。
本判決第一項於原告戊○○以新臺幣伍拾柒萬陸仟元為被告供擔保後，得假執行。但
被告如於假執行程序實施前，以新臺幣壹佰柒拾貳萬陸仟陸佰伍拾陸元為原告戊○○
預供擔保，得免為假執行。
本判決第二項於原告丁○○以新臺幣萬伍仟元為被告供擔保後，得假執行。但被告
如於假執行程序實施前，以新臺幣壹拾萬零貳仟伍佰柒拾柒元為原告丁○○預供擔保
，得免為假執行。
原告其餘假執行之聲請駁回。
    事    實
甲、原告方面：
一、聲明：
  (一)被告應連帶給付原告戊○○新台幣（下同）一百八十八萬元，及自起訴狀繕本送
    達翌日起至清償日止，按週年利率百分之五計算之利息。
  (二)被告應連帶給付原告丁○○十萬八千一百元，及自起訴狀繕本送達翌日起至清償
    日止，按週年利率百分之五計算之利息。
  (三)原告願供擔保，請准宣告假執行。
二、陳述：
  (一)查原告戊○○為台北縣板橋市○○街二十五巷十一號之住戶，民國八十七年十一
    月二十一號清晨，同住之女兒為濃煙所驚醒，經開門發現位於隔壁大智街二十五
    巷九號一樓之榕榕幼稚園已冒出火舌，於匆忙中叫醒沈睡中之原告夫妻自後門逃
    生，方得以逃過一劫。然因火勢蔓延過速，一眨眼之時間，兩棟公寓均遭祝融吞
    噬，雖經消防隊及時灌救，然原告住所及其內財物以及原告丁○○置於家中之機
    器及放置門口之車輛已全部付諸一炬。
  (二)有關本件起火之原因，經台北縣消防局之鑑識人員所做之調查報告書指出略以：
    九號一樓靠街道之前側兒童電腦教室內物品燃燒、碳化及燒失情形較其他各戶嚴
    重，且十一號上方加蓋之瓦片靠九號一樓方向有燒毀掉落情形，至於十一號前庭
    院之貨物有由上向下受熱炭化等情，依據火流向上、向外之特性及燃燒情形均以
    向九號一樓方向集中，故可確認本案起火處為板橋市○○街二十五巷九號一樓。
    另調查報告指出，依據現場物品燃燒後殘留情形及火流延燒路徑均與證人陳文斌
    、吳怡菁聲稱由九號一樓起火之證詞吻合，故調查報告中就燃燒情形尚以不同顏
    色標示，其中以九樓左側（面對建物）為起火燃燒處。而上開大智街九號一樓房
    屋為乙○○所有，與其隔壁其妻丙○○○所有之七號一樓房屋相通，並經被告乙○○、丙○○○共同出租予被告甲○○開設榕榕幼稚園，被告等並長期占用九號
    房屋與十一號房屋間之防火巷。
  (三)按八十九年六月十二日之勘驗筆錄中所示之現場圖示，九號建物確實有占用防火
    巷充當私人利用空間之事實，而依公寓大廈管理條例第十六條第二項規定：「住
    戶不得於防火間隔、防火巷弄、樓梯間、共同走廊、防空避難設備等處所堆置雜
    物、設置柵欄、門扇或營業使用，或違規設置廣告物或私設路障及停車場侵佔巷
    道妨礙出入。」本條文例示性規範住戶之不作為義務以維公共安全，再依同法第
    三條第十款之規定「住戶」包括區分所有人及承租人，故依公寓大廈管理之規定
    所有人及承租人均負有不得佔用防火巷弄之不作為義務。本件被告乙○○為九號
    建物之所有權人，其所有之建物佔用防火巷甚明，而丙○○○所有之七號建物雖
    未緊鄰防火巷，然參酌火災現場平面圖，七號與九號間相通，且廁所與水源僅於
    七號有設置，換言之，九號建物本身並不具備獨立之使用價值，再者，租賃契約
    之內容（除門牌號碼外），不論簽約日、租期、租金甚或筆跡等均完全相同，因
    此，形式上雖為不同建物、分屬不同之所有權人（為夫妻關係），然就其內部配
    置之使用情形及簽約之內容視之，兩戶需相互利用彼此之空間方達到居住之功能
    ，故應構成單一之使用單位。因此，雖僅九號佔用防火巷弄，然所佔用之空間仍
    為七號與九號建物所共同利用，故兩者應屬共同佔用防火巷之情形。被告甲○○
    為承租人，除私設違規之幼稚園，亦佔用防火巷充當電腦教室之一部分營業使用
    ，同屬違反公寓大廈管理條例第十六條第二項之規定，依民法第一百八十四條第
    二項及第一百八十五條之規定，被告等三人應負有連帶賠償之責任。復參考最高
    法院八十三年台上字第七四二號裁判要旨：「共同侵權行為之成立，以各加害行
    為有客觀的共同關連性，亦即各加害行為均為其所生損害之共同原因為已足，不
    以各行為人間有意思聯絡為必要：：。」八十五年台上字第一三九號裁判要旨：
    「數人共同不法侵害他人之權利者，對於被害人所受損害，所以應負連帶賠償責
    任，係因數人之行為共同構成違法行為之原因或條件，因而發生同一損害，具有
    行為關連共同性之故。」上述實務見解中，行為人之行為只要構成損害原因之原
    因或條件即具有行為關連共同性，應負連帶責任。本件被告乙○○所有之九號建
    物與陳秀桃之七號建物共同佔用防火巷，復同時將打通之該兩間建物出租與被告
    甲○○並同意其繼續佔用防火巷，該三人佔用防火巷之行為構成火災快速延燒之
    共同條件，彼此間即具有行為之關連共同性，原告主張被告三人應依民法第一百
    八十四第二項、第一百八十五條之規定負連帶賠償責任，於法有據。
  (四)請求之數額：
     1.貨品損失部分：
       由鑑定報告第八頁所示表格中項次１為汽車修復費（二八六○○元）、項次
       ２果汁機（三六五○○元）及項次３炒粟子機（四三○○○元），該三樣物
       品屬於原告丁○○所有，經鑑定結果共計一十萬八千一百元整。其餘項次４
       至１０為原告戊○○所購買之貨物，經相關證人到庭證稱戊○○確有購買清單
       所示之貨品外，鑑定人員確亦於現場發現大量貨物殘餘物，該貨物之損失計
       一百十三萬五千七百七十元。
     2.房屋修復費用（鑑定報告第四頁）：
       按燒毀之房屋屬原告戊○○所有，其修復費用計六十九萬九千六百五十四元
       。
     3.家具損失（鑑定報告第十頁）：
       戊○○所購置之家具，扣除折舊鑑定結果為十三萬七千三百九十七元整。
三、證據：提出左列證據為證，並聲請：(一)囑託財團法人台灣經濟鑑定委員鑑定台北
    縣板橋市○○街二十五巷十一號一樓房屋，因系爭火災於現場殘留之貨樣遺跡，
    依市場行情鑑定貨物損害，及鑑定上開房屋修復費用，與屋內家具受損之價額。
    (二)勘驗現場。(三)調閱台灣板橋地方法院檢察署八十八年度偵字第一七五四號公共
      危險罪偵查卷。(四)訊問證人蔡金福、郭世偉、廖平順、王婉麗、楊吉田、林芳
      麗、羅林素貞、羅周麗織。
  (一)台北縣消防局火災證明書影本一份。
  (二)火災現場相片三張。
  (三)火災現場貨物清單一份。
  (四)匯豐汽車股份有限公司結帳清單影本二紙。
  (五)統一發票影本一紙。
  (六)估價單九紙。
  (七)日順企業有限公司轉讓書一紙。
  (八)收據七紙。
  (九)台北縣消防局鑑定報告書摘要影本一份。
  (十)勘驗筆錄現場圖及照片三張。
  (十一)火災現場平面圖影本一份。
  (十二)行車執照影本一份。
  (十三)新車新領牌照登記書影本一份。
  (十四)現場相片六張。
乙、被告方面：
一、聲明：
  (一)駁回原告之訴及假執行之聲請。
  (二)如受不利之判決，請准供擔保免為假執行。
二、陳述：
  (一)查八十七年十一月二十一日清晨，台北縣板橋市○○街二十五巷九號一樓之榕榕
    幼稚園與隔壁十一號一樓原告之住家，固遭祝融之災，然從九號內部之擺設物品
    位置及災後現場所留遺跡觀之，九號並無起火源，而十一號與九號相鄰位置擺設
    高壓氣罐、樟腦油等易燃物品，且燒毀情形甚於九號，故起火點到底在何處仍有
    可疑，甚且起火點在十一號之可能性較大，此從原告自陳：發現火舌從九號榕榕
    幼稚園冒出卻從後門逃生，可見原告發現火災時，十一號住宅已在火海中，已無
    法自前門逃生，起火點應係在十一號。台北縣消防局火災原因調查報告書之調查
    報告雖認定九號左側面對建物為起火燃燒處，但其結論並不足為憑，理由如下：
    1.據證人吳怡菁、張廷建警訊時均稱：火燒時除有大量濃煙外並有聽到連續爆炸
      聲然查九號一樓並無放置易爆炸物，但十一號一樓卻擺放高壓罐、樟腦油等易
      燃物及易爆物（詳台灣板橋地方法院檢察署八十八年度偵字第一七五四號偵查
      卷第九七、九八、九九頁）起火時之爆炸聲可能係十一號一樓之高壓罐造成之
      爆炸。起火點可能是在十一號一樓。
    2.九號一樓是落地玻璃門，外面是鐵柵式拉門，可以從外面看到屋內之情形。十
      一號一樓則為圍牆，故起火點在十一號一樓延燒至九號一樓時，無法從外面看
      到十一號一樓的燃燒情形，卻可以看到九號之燃燒情形。故證人吳怡菁、張廷
      建所見，及自強里裝設監視系統錄影帶所錄之影像，並不能證明起火戶為九號
      一樓。
  (二)次查大智街二十五巷七號、九號、十一號房屋原為所有權人張吉治夫婦所有，三
    間房屋間均有通道相通，八十四年間原所有權人急售，原告戊○○購買十一號，
    被告乙○○、丙○○○夫婦購買七號、九號，被告購入後並未遷入居住，而直接
    出租予被告甲○○經營榕榕幼稚園，甲○○承租後，僅略加粉刷，亦未變更原來
    之隔間設備，或加蓋、增建工作物。業據張吉治之妻王照慧到庭結證屬實，與居
    住十一號之原告亦無往來，原告從未就有關防火巷之事項與被告甲○○或乙○○
    交涉，故原告所指：被告乙○○將防火之空間佔據己用堵死前後出口並拒絕拆除
    及甲○○未依原告要求開放防火巷前後出口，亦不得繼續使用防火巷，尤其應顧
    及幼稚園本身逃生問題，甲○○置之不理乙節，根本與事實不符。被告等既非建
    築物之起造人，亦非打通建物及佔用防火巷將其加蓋為私人用途之加工人，並未
    違反建築法規之規定，亦無任何過失可言。
  (三)按損害賠償之債，其一般成立要件有三，即損害之發生、歸責原因之具備，及因
    果關係之存在。關於損害之發生，原告固聲請鈞院囑託財團法人台灣經濟鑑定委
    員會就建物火災現場內殘留之貨樣遺跡，鑑定其所受損失，並有該委員會鑑定研
    究報告書在卷。惟該報告書鑑定損害金額並不實在，且損害之發生非可歸責於被
    告之原因，亦無因果關係存在，根本不成立損害賠償之債，原告之請求為無理由
    。茲分別說明之：
    1.財團法人台灣經濟鑑定委員會之鑑定報告有以下不實在：
    (1)板橋市○○街二十五巷十一號房屋於六十七年二月廿三日保存登記原所有權人
      為張吉治，住板橋市○○街二十九號十樓，八十四年三月三十日賣給原告戊○○，原告保存原來隔間、地板、裝璜、油潻，並未重新裝修，均係舊品，故估
      算其損失，應以修復費用扣除折舊後，始為真正之損失。
    (2)現場貨品設備財物部分：
    汽車修復費用：該車車齡已一年餘，八十六年八月九日出售，零件部分一一
        八五０元應扣除折舊而未扣除。
    果汁機、炒栗子機之價格過高。原告提出之證明非正式之發票不足為憑。
      樟腦條、油、膏、薄荷膏、嬰兒鞋、圍裙、手套、龍眼肉乾、洗衣手套：依
        現場觀察數量甚少。原告提出之估價單係原告丁○○自行開立，不足為憑。
        吉百貨行之免用發票收據，依法於一萬元下適用免用發票收據，卻開立二八
      七○五元，顯然係事後偽填，金額、數量均不實在。龍眼肉、乾之收據出自
        同一人手筆，顯係事後偽填，且現場放置之地方並無如此多之數量，此外原
        告戊○○之妻羅鮑阿菊於八十七年十一月二十一日警訊時指稱其財產損失情
        形時，指出龍眼肉損失七十萬元，事後提出龍眼肉損失八十八萬五千九百元
        ，顯然虛報。龍眼蜂蜜部分則並未毀損，此參照片所示包裝紙箱保持完好即
        可證明。
    (3)現場傢俱設備部分：
      冷氣機、沙發組、酒櫃，均係原屋主留下，其使用年數均逾耐用年數。
      其餘動產均為舊品，其保用年數應不止四年，且全新價格均偏高。
    (4)綜上，上開鑑定報告鑑定之損失過高。
    2.就本件損害之歸責原因而言：
    (1)台北縣板橋市○○街二十五巷七、九號房屋內，並無物品自燃，人為蓄意引燃
      遺留火種引燃之可疑，亦無發現有關電器用品或電源配線短路熔痕等現象，顯
      示起火源非在七、九號，而原告所住十一號放置高壓氣罐、樟腦油等易燃物品
      ，且燃燒情形甚於七、九號，故起火點應係在十一號。
    (2)台北縣板橋市○○街二十五巷七、九、十一號房屋均為張吉治夫婦所有，三戶
      房屋有通道相通，八十四年間分別出售予原告戊○○及被告乙○○、丙○○○
      後，被告均未變更原來之隔間設備，或加蓋、增建工作物，既非建築物之起造
      人，亦非打通建築物及佔用防火巷將其加蓋為私人用途之加工人，並未違反建
      築法規及公寓大廈管理條例之規定，無任何過失可言。
    (3)被告未曾就買受之房屋為任何加工已如前述，故原告所受損害與被告間買受及
      使用七、九號房屋，並無因果關係。
  (四)綜上：原告依侵權行為法則，請求被告負連帶賠償責任，並無理由。退萬步言之
    ，縱認原告之損失，被告有過失，事實不然，原告於損害之發生與損失之擴大亦
    與有過失，依民法第一百十七條，得減輕賠償金額或免除之，茲說明如左：
    1.本件原告在屋前放置高壓氣罐、樟腦油等易燃物品，應為引起火災之主要原因
      。縱認非起火之原因，亦為造成原告損失擴大之原因。
    2.其次，大智街二十五巷十一號與九號房屋之空間，其土地為被告乙○○所有，
      並無佔用防火巷情事，其空間倘有防火之功能，則原告所有十一號房屋本身並
      無預留防火間隔，致無法阻隔火勢之延燒，才是造成損害之主要原因，原告對
      於損害之發生及擴大亦與有過失，至少應擔負一半損失責任。
    3.鈞院現場履勘時，發現原告所有大智街二十五巷十一號房屋後面之防火巷，原
      告以鐵門鐵柵圍住，真正佔用防火巷，違反公寓大廈管理條例第十六條第二項
      之規定，自己不守法，造成損失，亦應課以擔負損失之責，始符衡平法理。
三、證據：提出相片一張為證，並聲請勘驗現場及訊問證人張吉治、吳怡菁、張廷建
    ，及請求向台北縣板橋市自強里辦公室調閱並勘驗該里之監視系統於八十七年十
    一月二十一日凌晨所拍攝台北縣板橋市○○街二十五巷七、九、十一號發生火災
    之錄影帶。
丙、本院依職權訊問證人王照慧、吳松利。
    理    由
一、原告主張：原告戊○○為台北縣板橋市○○街二十五巷十一號房屋之所有權人，
    八十七年十一月二十一號清晨，位於隔壁大智街二十五巷九號一樓之榕榕幼稚園
    起火，因火勢蔓延過速，瞬間兩棟公寓均遭祝融吞噬，雖經消防隊及時灌救，然
    戊○○上開系爭住所及其內財物，及原告丁○○置於家中之機器，與放置門口之
    車號二Ｇ─四七九三號自用小客貨車已全部付諸一炬。而本件起火之原因，經台
    北縣消防局之鑑識結果，起火處為大智街二十五巷九號一樓。而上開九號一樓房
    屋與隔壁之七號一樓房屋相通，分屬被告乙○○、丙○○○夫妻所有，並經乙○○、丙○○○共同出租予被告甲○○開設榕榕幼稚園，被告等並長期占用九號房
    屋與十一號房屋間之防火巷充當私人利用空間，違反公寓大廈管理條例第十六條
    第二項規定：「住戶不得於防火間隔、防火巷弄、樓梯間、共同走廊、防空避難
    設備等處所堆置雜物、設置柵欄、門扇或營業使用，或違規設置廣告物或私設路
    障及停車場侵佔巷道妨礙出入。」。而乙○○為九號建物之所有權人，其所有之
    建物占用系爭防火巷，丙○○○所有之七號建物雖未緊鄰防火巷，然與九號建物
    相通，且廁所與水源僅於七號建物有設置，九號建物本身並不具備獨立之使用價
    值，又其等將該建物出租予甲○○之租賃契約內容除門牌號碼外完全相同，兩戶
    需相互利用彼此之空間方達到居住之功能，故應構成單一之使用單位。因此，雖
    僅九號佔用防火巷弄，然所佔用之空間仍為七號與九號建物所共同利用，故兩者
    應屬共同佔用防火巷之情形。被告甲○○為承租人，除私設違規之幼稚園，亦占
    用系爭防火巷充當電腦教室之一部分營業使用，同屬違反公寓大廈管理條例第十
    六條第二項之規定，造成該火災之火勢快速延燒至十一號房屋，故依民法第一百
    八十四條第二項及第一百八十五條之規定，請求被告應連帶賠償原告戊○○一百
    八十八萬元（含貨品損失一百十三萬五千七百七十元、房屋修復費用六十九萬九
    千六百五十四元、家具損失十三萬七千三百九十七元），連帶賠償原告丁○○十
    萬八千一百元（含汽車修復費二萬八千六百元、果汁機三萬六千五百元、炒粟子
    機四萬三千元），及均自起訴狀繕本送達翌日起至清償日止，按週年利率百分之
    五計算之利息等語。
二、被告則以：八十七年十一月二十一日清晨，系爭大智街二十五巷九號之榕榕幼稚
    園與隔壁十一號原告之住家固遭火災，然起火點非在九號房屋，因九號房屋並無
    起火源，而十一號房屋與九號相鄰位置處則擺設高壓氣罐、樟腦油等易燃物品，
    且燒毀情形甚於九號房屋，故起火點在十一號房屋之可能性較大。又系爭七號、
    九號、十一號房屋原所有權人均為張吉治夫婦，三間房屋間均有通道相通，八十
    四年間張吉治夫婦急售，原告戊○○購買十一號房屋，被告乙○○、丙○○○夫
    婦購買七號、九號房屋，被告購入後並未遷入居住，而直接出租予被告甲○○經
    營榕榕幼稚園，甲○○承租後，僅略加粉刷，亦未變更原來之隔間設備，或加蓋
    、增建工作物，被告等既非建築物之起造人，亦非打通建物及占用防火巷將其加
    蓋為私人用途之加工人，並未違反建築法規之規定，亦無任何過失可言，故原告
    之損害原因不可歸責於被告。且原告主張所受之損失不實，又縱認被告有過失，
    則原告於其損害之發生與損失之擴大亦與有過失，因原告在其屋前放置高壓氣罐
    、樟腦油等易燃物品，縱非起火原因，亦為造成其損失擴大之原因，另系爭十一
    號與九號房屋之空間，其土地為乙○○所有，並無占用防火巷情事，其空間倘有
    防火之功能，則原告所有十一號房屋本身並無預留防火間隔，致無法阻隔火勢之
    延燒，才是造成損害之主要原因，再者十一號房屋後面之防火巷，原告以鐵門鐵
    柵圍住，真正占用防火巷，違反公寓大廈管理條例第十六條第二項之規定，故其
    自己違法造成損失，亦應擔負損失之責等語，資為抗辯。
三、原告主張：戊○○為台北縣板橋市○○街二十五巷十一號房屋之所有權人，被告
    乙○○、丙○○○夫妻則分為同巷九號及七號一樓房屋之所有權人，上開九號及
    七號房屋相通，並經乙○○、丙○○○出租予被告甲○○開設榕榕幼稚園，八十
    七年十一月二十一日清晨，上開九號及十一號房屋發生火災，致十一號房屋及其
    內之物品，與丁○○置於十一號住處之機器，及放置門口之自用小客貨車受損之
    事實，業據提出台北縣消防局火災證明書、火災現場相片等件為證，復為被告所
    不爭執，堪信為真實。
四、又原告主張：系爭火災之起火處為九號一樓房屋，因被告等占用九號與十一號房
    屋間之防火巷供己私用，才導致火勢蔓延至十一號房屋一節，則為被告所否認，
    並以前揭情詞置辯。經查：本件系爭火災之發生，依據台北縣消防局火災原因調
    查報告書中關於起火戶及起火處之研判：「本案火災燃燒範圍計有七號一樓、九
    號一至四樓，及十一號一至四樓共九間，其中九號一樓靠街道之前側兒童電腦教
    室內物品燃燒、碳化及燒失情形較其他各戶為嚴重，十一號一樓客廳之沙發有受
    熱碳化，其庭院堆放之貨物亦由上向下受熱碳化，上方之加蓋瓦片以靠九號一樓
    之方向有燒毀掉落之情形，：：又經觀察建築物外觀，亦以越低樓層磁磚燒損、
    剝落情形較為嚴重，依據火流向上之特性及燃燒情形研判，本案非屬上方火源掉
    落引燃下方樓層，而係由一樓處所向上波及。綜上所述，本案燃燒範圍雖非侷限
    燃燒態樣，但依火流向上及向外特性均以向九號一樓方向集中，故可確認本案起
    火戶為板橋市○○街二十五巷九號一樓。：：最先起火位置係於板橋市○○街二
    十五巷九號一樓前側電腦室之電腦螢幕處所附近向上及向外擴大延燒。故本案起
    火處所為板橋市○○街二十五巷九號一樓前側兒童電腦教室靠左側電腦螢幕附近
    處所。」，有上開調查報告書附於台灣板橋地方法院檢察署八十八年度偵字第一
    七五四號公共危險案件偵查卷內可稽，業經本院調閱上開偵查卷無誤。再經本院
    向台北縣板橋市自強里辦公室調閱，並於八十九年七月二十五日言詞辯論期日當
    庭勘驗該里之監視系統於八十七年十一月二十一日凌晨所拍攝台北縣板橋市○○
    街二十五巷七、九、十一號發生火災之錄影帶結果，該錄影帶畫面上之時間顯示
    八十七年十一月二十一日凌晨三時許時，畫面上有黑煙自上開大智街二十五巷九
    號一樓房屋冒出。另目睹本件火災發生之證人吳怡菁、張廷建、楊嘉琪、黃福在
    等人於警訊時，亦均證稱其等看到九號一樓有濃煙及火光自內竄出，吳怡菁、張
    廷建、楊嘉琪並稱有聽到連續爆炸聲自九號一樓發出。張廷建復稱：「我就在樓
    下看著火舌由九號一樓延燒到九號及十一號各樓層」等情。有其等之警訊筆錄附
    於上開偵查卷內可參。而張廷建於本院審理時，亦到庭結證稱：「我的父母是兩
    造的鄰居，這件火災發生的時候我在附近，我母親打電話給我，我就跑來了，我
    到現場的時候，消防隊還沒有來，大部分的火苗是在九號一樓，我看到的時候十
    一號裡面也有火，但是大部分的火是在九號一樓，火苗都是從九號接近十一號的
    牆裡面竄出來的，我看到是從九號的門跟窗裡面竄出來的，當時我有聽到爆炸的
    聲音，大概是在九號的位置，是從九號的裡面傳出來的，我本來想到樓上去，因
    為聽到爆炸聲很大，所以我不敢上樓，當時十一號是否有放置高壓罐等我看不見
    ，屋外有一部箱型車，被九號竄出來的火苗燒到。：：（提示原告所提出之原證
    二號火災現場相片）火苗是從九號的鐵門還有轉過去的旁邊的鐵窗竄出，大部分
    是集中在九號，旁邊的鐵窗也有一點點火苗出來。」等情。足見本件火災之起火
    處所，確係在被告乙○○所有之九號一樓房屋電腦教室處。雖另名目擊證人吳松
    利亦到庭證稱：「我當時在睡覺，我是住在九號二樓，我出來的時候，十一號與
    九號中間在冒煙，火苗是從十一號及九號中間竄出，我看到的時候兩戶都有火，
    十一號燒得比較嚴重，當時我看的時候，冒很大的煙，在十一號與九號中間，我
    有聽到爆炸的聲音，我不知道是從哪一戶傳出來的，是在九號及十一號中間。（
    提示原告所提出之原證二號火災現場相片）火是從我們九號二樓及十一號二樓中
    間的空隙冒出，燒到我們的冷氣口，從我們的冷氣口進入二樓，二樓也被燒得很
    嚴重。」等情。惟其目擊之時，九號與十一號房屋均已著火，其證詞並不足以證
    明起火點之所在為何。故被告辯稱：系爭十一號房屋與九號相鄰位置擺設高壓氣
    罐、樟腦油等易燃物品，且燒毀情形甚於九號，故起火點在十一號房屋之可能性
    較大云云，既未能提出其他事證以實其說，所辯自不足採。
五、按八十九年四月二十六日修正前之民法第一百八十四條第一、二規定：「因故意
    或過失，不法侵害他人之權利者，負損害賠償責任。故意以背於善良風俗之方法
    ，加損害於他人者亦同。」、「違反保護他人之法律者，推定其有過失。」（按
    民法第一百八十四條第二項於八十八年四月二十一日修正為：「違反保護他人之
    法律，致生損害於他人者，負損害賠償責任。但能證明其行為無過失者，不在此
    限。」，並於八十九年五月五日施行。）。上開法文所謂保護他人之法律，係指
    保護他人為目的之法律，意即一般防止危害他人權益或禁止侵害他人權益之法律
    。又公寓大廈管理條例第十六條第二項規定：「住戶不得於防火間隔、防火巷弄
    、樓梯間、共同走廊、防空避難設備等處所堆置雜物、設置柵欄、門扇或營業使
    用，或違規設置廣告物或私設路障及停車場侵佔巷道妨礙出入。」上開規定，係
    為加強公寓大廈之管理，及維護公寓大廈住戶之安全，自屬保護他人之法律。而
    公寓大廈管理條例第十六條第二項所稱之「住戶」，依同條例第三條第十款之規
    定，則指公寓大廈之區分所有權人、承租人，或其他經區分所有權人同意，而為
    專有部分之使用者。本件系爭火災之起火原因，依前開調查報告雖以：「經勘查
    本案起火處所附近，並未發現有任何危險物品、化工原料及類似縱火物品殘留或
    燃燒痕跡，可排除上述物品引（自）燃之可能性。另觀察其門窗亦未發現有外力
    侵入破壞之痕跡，故人為蓄意引燃之可能性較低。查火災發生時間為清晨三時許
    ，距離前一日學生放學及人員離開時間已久，因遺留火種（煙蒂：：）引燃之可
    能性也不高。起火處所擺設有除濕機及電腦等電氣產品，該處電化產品是否為起
    火引燃之主因，在現場並未掘獲有關電氣用品或電源配線有短路熔痕等現象，故
    本案起火原因不明。」。惟系爭七號一樓、九號一樓、十一號一樓之房屋，原均
    為訴外人張吉治夫婦所有，嗣分別出賣予原告戊○○及被告乙○○、丙○○○，
    七號與十一號房屋間本留有防火巷之事實，為兩造所是認。而張吉治之妻王照慧
    亦到庭證稱：「二十五巷七、九、十一號本來都是我與我先生張吉治所有，我先
    生已經中風十年了，房子是在八十四年三、四月間賣給兩造，這三個房子最早我
    買的是公寓式的，九號與十一號之中有隔壹個水溝，十一號該棟是最後蓋的，七
    號與九號是相連的，我賣的時候三間沒有打通，我只有打通前面的圍牆，七號與
    九號中間有打通，九號與十一號是前面的圍牆往前打通，九號與十一號中間有隔
    一個水溝（防火巷），我將九號靠近十一號的圍牆打掉，讓水溝變成九號的室內
    ，我沒有另外建牆，就是利用十一號的牆面，我有另外再加建窗戶，我賣給不同
    人的時候，我有告訴他們說水溝是屬於九號的人使用的。我在九號及十一號間有
    開一個門可以相通，後來我有跟十一號的買者說該處使用是屬於九號，如果他們
    要封起來，是他們的權利，我是裝設木門，是何人封起來的我不知道。」等情。
    再經本院至現場勘驗結果，現場系爭七號一樓及九號一樓房屋間隔之牆面有水泥
    新砌之痕跡，二戶間設有二門可相通，另系爭九號一樓房屋前院與後院靠近防火
    巷之牆面均已拆除，使系爭九號一樓房屋前院及後院與十一號一樓房屋間之防火
    巷均已與九號一樓房屋相通，而成為九號一樓房屋之室內，與十一號一樓房屋之
    前院及後院僅有一片圍牆之隔，該片圍牆原設有一門使九號與十一號可相通，但
    已封住，有勘驗筆錄，及原告提出之現場相片附卷可稽。是本件火災之起火原因
    雖然不明，然被告乙○○、丙○○○夫妻將其等所一起購入，且內部相通，設備
    共用之七號一樓、九號一樓房屋，連同上開已成九號一樓房屋室內之防火巷部分
    ，自八十五年一月一日一起出租予被告甲○○經營榕榕幼稚園，有房屋租賃契約
    書影本二份，及台北縣消防局所繪製之火災現場平面圖及物品配置圖附於前開偵
    查卷內可稽。則被告乙○○、丙○○○顯係基於共同使用七號一樓及九號一樓房
    屋之意思，將其等之房屋出租予甲○○，故其等同為上開防火巷之間接占有人，
    甲○○則為直接占有人，應堪認定。其等違反前開保護他人之法律，占用防火巷
    供己私用，因而於本件火災發生時，使防火巷因而失去阻絕火勢之功能，致延燒
    至系爭原告戊○○所有之十一號一樓房屋，並損及屋內之物品，再進而使原告丁○○停放於十一號一樓房屋外之車號二Ｇ─四七九三號自用小客貨車遭往外延燒
    出之火勢波及而受損，依修正前民法第一百八十四條第二項規定，堪以推定其等
    就本件原告損害之發生有過失。是原告依民法第一百八十四條、第一百八十五條
    之規定，請求被告應連帶負侵權行為損害賠償之責，即非無據。惟其等請求賠償
    之金額是否有理由，茲分述如左：
  (一)原告戊○○部分：
    1.貨品損失一百十三萬五千七百七十元部分：
      原告戊○○主張其因本件火災所致貨品受損，業據提出估價單七紙、收據七紙
      等件為證。經本院囑託財團法人台灣經濟鑑定委員依系爭十一號一樓房屋因本
      件火災於現場殘留之貨樣遺跡，參酌原告提出之上開單據，依市場行情鑑定原
      告所主張受損之貨物價額結果：樟腦條、油、膏及薄荷膏部分之價額為二萬三
      千元、嬰兒鞋部分為五千六百元、圍裙部分為二萬八千七百元、手套部分為四
      萬二千七百三十元、龍眼肉、乾部分為八十八萬五千九百元、洗衣手套部分為
      五萬三千八百四十元、龍眼蜂蜜部分為九萬六千元，有該公司製作之鑑定研究
      報告書在卷可佐。被告雖否認原告所提上開單據之真正，並認原告主張受損之
      數量不實。惟證人即日順企業有限公司負責人廖平順到庭結證稱：「（提示原
      告提出之編號四、五、六之估價單）是我們開立的，這些價款都有付清，：：
      編號四、五、六是一些樟腦殺蟲劑，這些東西的保存期限，噴霧的是二年，樟
      腦條、沐浴乳還有油膏類保存期限更久，通常進口後到我轉賣會隔多久不一定
      ，這批貨進貨後多久才賣出，我不知道，我剛所說的保存期限，是我貨物出貨
      後，還可以保存的期限。：：因為原告補貨是只有開估價單給他，估價單只是
      用來提貨，所以當然不是由我來簽名，到月底才會來結算金額，原告也有開票
      給我，估價單上的陸敏興是來提貨的人，估價單上面的寶號是買貨的人，因為
      原告家族有三、四個人，來補貨的人不一定是同一個人。」；證人即永吉百貨
      行之負責人王婉麗亦到庭結證稱：「（提示原告提出之編號八的估價單）該單
      據是我們百貨行的沒有錯，但是可能是我母親開立的，貨應該是有交付，也有
      交付價金，我們才會開立收據，收據上應該是圍裙、雨衣、童衣等物，上面的
      日期是我們出售貨物的日期，也有可能事後補立收據，但是收據上的日期還是
      記載售貨當天。因為負責人是我，有時是我母親顧店，所以有時是我母親來簽
      發，上面買受人的名稱，是客人說要填，我們才會填上去。：：應該是當天填
      的，這是市場供應的收據格式，超過金額的部分是貼上印花就可以，印花是客
      人自己去貼的。」；證人即進發手套行負責人楊吉田到庭結證稱：「（提示原
      告提出的編號九、十之估價單）我只知道是姓羅的跟我買，但是不知是何人買
      的，估價單是我開的沒有錯，上面的日期是我出售的日期。估價單上的『羅』
      是買受人所簽的，平常是寒流來的時候該人才會來向我買，手套是騎機車用的
      手套。：：」；證人羅周麗織到庭證稱：「（提示原告提出編號第十六號之產
      物收據）是我簽的，那是我賣龍眼肉給原告戊○○，收據上的日期是我賣他的
      時候就寫的，那是我作農自己出產的物品，龍眼乾的保存期限是六個月、龍眼
      肉的保存期限是一年，我出售當時是現做的東西。」；證人羅林素貞證稱：「
      （提示原告提出之編號十三到十五之收據）那是我龍眼肉賣給我小叔的，我也
      是在從事生產，因為我小叔有在賣，我就賣給他，我也是開立收據當時賣給他
      的，那都是現做的東西。：：當時因為龍眼產量較少，不容易買，所以我們有
      貨，都賣給親戚，我幫我婆婆寫的收據，是他在場時寫的。有晒過的龍眼肉價
      格比較貴，我們出售的價格算是便宜的。」。是足證原告所提出之上開單據應
      為真正。又上開單據上所載之貨品之進貨日期，均在八十七年十月下旬至同年
      十一月中旬間，距離本件火災發生日期不遠，且本件火災現場，亦確還有上開
      單據上所載之貨品於現場之災後遺跡，有現場貨樣之相片附於上開鑑定研究報
      告書可佐，是亦足認原告主張其於本件火災發生時，屋內尚有如上開單據所示
      數量之貨品，應非子虛。惟就原告主張受損之十六箱（三百八十四瓶）龍眼蜂
      蜜部分，依上開鑑定研究報告書內之相片觀之，其中少部分紙箱雖遭燒毀，但
      大部分均未受損，且其內之玻璃瓶罐裝蜂蜜，瓶身及紙製標籤則均完好，自難
      認有受損之情形；另原告主張嬰兒鞋受損價額五千六百元部分，未說明其受損
      之數量為何，亦未能提出任何進貨單據。故戊○○此部分貨品損壞之請求，除
      龍眼蜂蜜九萬六千元及嬰兒鞋五千六百元部分應予剔除外，其餘一百零三萬四
      千一百七十元部分，則無不合，應予准許。2.房屋修復費用六十九萬九千六百
      五十四元部分：原告戊○○主張其因本件火災所致系爭十一號一樓房屋受損，
      業據提出估價單二紙為證。再經本院囑託財團法人台灣經濟鑑定委員鑑定系爭
      十一號一樓房屋因本件火災受損所需之修復費用結果，其所需修復費用總計為
      六十九萬九千六百五十四元，有前開鑑定研究報告書可稽。惟系爭十一號一樓
      房屋係於於六十七年二月廿三日辦理保存登記，為住家用、鋼筋混凝土造，有
      建物登記謄本附於上開報告書內可證。而上開修復費用其中零件費用部分雖為
      二十三萬五千零一十八元（含地坪磁磚八萬六千四百元、木製夾板空心門一萬
      五千元、鋁門二萬二千七百元、鋁窗二萬元、陽台牆面舖丁掛磚八千六百九十
      元、陽台地坪磁磚六千六百一十一元、陽台欄杆一萬二千元、庭院地坪磁磚二
      萬三千六百一十七元、不鏽鋼大門四萬元），既以新零件更換受損之舊零件，
      則原告以修復費用作為損害賠償之依據時，其中零件部分自應將折舊部分予以
      扣除。依行政院所頒「固定資產耐用年數表」及「固定資產折舊表」之規定，
      住宅用鋼筋混凝土建造之房屋，其耐用年數為五十年，依定率遞減法每年折舊
      千分之四五。本件系爭十一號一樓房屋辦理保存登記日期為六十七年二月二十
      三日，至本件火災發生日八十七年十一月二十一日止，實際使用期間約為二十
      年又九個月，又依營利事業所得稅結算申報查核准則第九十五條第八項：「固
      定資產提列折舊採用定率遞減法者，以一年為計算單位，其使用期間未滿一年
      者，按實際使用之月數相當於全年之比例計算之。」。故系爭十一號一樓房屋
      更換零件依此計算之合理折舊額應為十四萬四千五百六十五元（計算式詳如附
      表）。是扣除此折舊後，原告得請求之零件合理修復費用為九萬零四百五十三
      元（000000－000000＝９０４５３元）。至其餘修理工資等費用
      四十六萬四千六百三十六元部分，則不因房屋新舊而有所不同，原告戊○○自
      得全額向被告求償。準此，原告所得請求賠償十一號一樓房屋修理費用金額於
      五十五萬五千零八十九元（９０４５３＋４６４６３６＝５５５０８９）之範
      圍內，為有理由，應予准許；逾此部分之請求為無理由，不應准許。
    3.家具損失十三萬七千三百九十七元部分：
      原告戊○○主張其因本件火災致系爭十一號一樓房屋內之家具受損，有現場照
      片附卷可證，堪信為真。再經本院囑託財團法人台灣經濟鑑定委員依上開屋內
      家具因本件火災之遺跡，鑑定其內家具因火災而減損或喪失之價值結果：因原
      告戊○○已無法提出購買家具之原始資料，經該會以戊○○購買系爭十一號一
      樓之房屋日期，即八十三年三月十日推定為家具購買日，再扣除折舊後（如已
      超過耐用年數則以百分之三十為殘值），認該屋內家具受損之價值合計為十三
      萬七千三百九十七元（含冰淇淋冷凍櫃一萬三千三百二十五元、冷氣機一萬四
      千九百六十元、電視機一萬九千七百三十三元、錄放影機一萬零五百六十元、
      音響一萬九千八百元、飲水機九百元、烤箱三百五十二元、沙發組一萬六千五
      百元、行動電話七千零六十七元、電腦一萬三千二百元、酒櫃二萬一千元）。
      ，其鑑定方式及鑑定結果應屬合理，是戊○○此部分請求，即非無據。
    因此，原告戊○○因本件火災得請求賠償之金額，合計為一百七十二萬六千六百
    五十六元（0000000＋５５５０８９＋１３７３９７＝0000000）
    。
  (二)原告丁○○部分：
    1.汽車修復費二萬八千六百元部分：
      原告丁○○主張其所有車號二Ｇ─四七九三號自用小客貨車因本件火災受損，
      經送修計支出修理費用二萬八千六百元之事實，固據提出行車執照、匯豐汽車
      股份有限公司結帳清單、統一發票等件為證。惟被告辯稱其修復費用未扣除零
      件之折舊等語。經查丁○○所有之系爭車輛係中華廠牌自用小客貨車，於八十
      六年七月份出廠，有丁○○所提之汽車新領牌照登記書影本及行車執照影本可
      按。其經送匯豐汽車份有限公司修復雖計應支出修理費二萬八千六百元，而有
      前揭估價單為證。然其中零件費用部分雖為一萬一千八百五十元，既以新零件
      更換受損之舊零件，則丁○○以修復費用作為損害賠償之依據時，其中零件部
      分自應將折舊部分予以扣除。依行政院所頒「固定資產耐用年數表」及「固定
      資產折舊表」之規定，自用小客貨車之耐用年數為五年，依定率遞減法每年折
      舊千分之三六九。本件系爭車輛自八十六年七月出廠至本件火災發生日八十七
      年十一月二十一日止，實際使用期間約為一年五個月，又依營利事業所得稅結
      算申報查核准則第九十五條第八項：「固定資產提列折舊採用定率遞減法者，
      以一年為計算單位，其使用期間未滿一年者，按實際使用之月數相當於全年之
      比例計算之。」。故系爭受損車輛更換零件依此計算之合理折舊額應為五千五
      百二十三元｛（11850×0.369）＋〔118250－（11850×0.369）〕×0.369 ×
      5/12=5523｝（按上述計算方式元以下均四捨五入）。是扣除此折舊後，原告
      丁○○得請求之零件合理修復費用為六千三百二十七元（00000－000
      0＝６３２７元）。至修理工資一萬六千七百五十元部分，則不因新舊車輛而
      有所不同，丁○○自得全額向被告求償。準此，丁○○所得請求之賠償修理費
      金額於二萬三千零七十七元（６３２７＋１６７５０＝２３０７７）範圍內，
      為有理由，應予准許；逾此部分之請求為無理由，不應准許。
    2.果汁機三萬六千五百元及炒粟子機四萬三千元部分：
      原告丁○○主張因本件火災，致置放於十一號一樓屋內，其所有之果汁機及炒
      粟子機受損，業據提出日順企業有限公司估價單及轉讓書各一紙為證。被告雖
      否認上開單據之真正，惟證人即日順企業有限公司負責人廖平順到庭結證稱：
      「（提示估價單、轉讓書）對是我們開立的，：：轉讓書是機器，機器我是向
      別人買來再賣給他得，廖淑真是我哥哥的女兒，他在我的公司做事，轉讓書上
      所寫的機器是我公司的，他是轉讓我公司的機器給原告丁○○。」等情，足證
      該單據非虛。且上開機器於本件火災發生時，確實置放於十一號一樓房屋內而
      遭燒毀，亦有現場相片可稽。再經本院囑託財團法人台灣經濟鑑定委員依現場
      實物，並參酌上開單據，鑑定上開果汁機及炒粟子機因火災而減損或喪失之價
      額結果：經該會扣除折舊後，認果汁機部分減損之價額為三萬六千五百元、炒
      粟子機為四萬三千元。故丁○○此部分請求，即非無據。
    因此，原告丁○○因本件火災得請求被告賠償之金額，合計為十萬二千五百七十
    七元（２３０７７＋３６５００＋４３０００＝１０２５７７）。
五、末按「損害之發生或擴大，被害人與有過失者，法院得減輕賠償金額，或免除之
    。」民法第二百十七條第一項固定有明文。惟上開法文所謂損害之發生或擴大被
    害人與有過失，係指被害人之行為與債務人之行為，為損害之共同原因者而言，
    意即被害人之行為須予損害之發生或擴大以助力，而與損害之發生與擴大有相當
    因果關係者，始有過失相抵之適用（最高法院七十一年度台上字第四一九號判決
    、八十一年度台上字第一六八一號判決參照）。本件被告另抗辯：因原告在其屋
    前放置高壓氣罐、樟腦油等易燃物品，亦為造成原告損失擴大之原因，又系爭十
    一號與九號房屋之空間，其土地為乙○○所有，其空間倘有防火之功能，則原告
    所有十一號房屋本身並無預留防火間隔，致無法阻隔火勢之延燒，原告對於損害
    之發生及擴大亦與有過失，另原告之十一號房屋後面之防火巷，原告以鐵門鐵柵
    圍住，真正佔用防火巷，違反公寓大廈管理條例第十六條第二項之規定，故有過
    失相抵原則之適用云云。惟原告否認於十一號一樓之屋內置放高壓氣罐，被告對
    此未能舉證以實之。且高壓罐、樟腦油並非屬違禁物，法無規定不能於住宅置放
    該物，況原告戊○○之樟腦油物品，若非因本件火災延燒至十一號一樓房屋，亦
    不致受損，是以被害人受損之物品係屬易燃物為由，認被害人係與有過失，顯屬
    無據。又戊○○所有之十一號一樓房屋，係領有建築執照及使用執照，並依法辦
    理登記之合法建物。而本件十一號與九號相鄰房屋間防火巷之設置，應自何筆土
    地預留，及應預留之面積為何，為主管機關依法所核定。被告辯稱該防火巷之土
    地為其所有縱為真正，然既經主管機關核定以預留該面積之防火巷已足達防火功
    能，則原告依法並無再將其十一號一樓房屋所坐落之土地提供為防火巷用地之義
    務，且原告未以其土地提供為防火巷，亦不能認與其本件損害之發生或擴大有何
    關聯。又系爭九號與十一號房屋間之空地，既經依法預留為防火用途，縱該土地
    為私人所有，所有權人於法令限制範圍內，仍不得為違反防火功能之使用，其所
    有權之行使自應受有限制。因此被告辯稱該防火巷坐落之土地為其所有，亦不能
    解免其本件侵權行為責任。另被告辯稱原告將其十一號房屋後面之防火巷以鐵門
    鐵柵圍住佔用一節，為原告所否認，被告未能舉證證明原告有上開違法行為，亦
    未能證明十一號房屋後方空地遭人以鐵門鐵柵圍住佔用，與原告本件損害之發生
    或擴大有何因果關係。故其以原告就其本件損害之發生或擴大與有過失云云，自
    不足採。
六、從而，原告依共同侵權行為之法律關係，請求被告連帶給付原告戊○○一百七十
    二萬六千六百五十六元；連帶給付原告丁○○十萬二千五百七十七元，及均自起
    訴狀繕本送達翌日，即被告乙○○、丙○○○自八十八年七月十一日起、被告甲○○自八十八年七月十四日起，均至清償日止，按週年利率百分之五計算之利息
    ，為有理由，應予准許。逾上開部分之請求，則無理由，應予駁回。
七、兩造陳明願供擔保請為宣告假執行或免為假執行，就原告勝訴部分，核均無不合
    ，爰分別酌定相當之擔保金額准許之。至原告敗訴部分，其等假執行之聲請亦失
    所附麗，不應准許。
八、本件事證已臻明確，兩造其餘主張陳述及所提之證據，及關於系爭防火巷所在之
    土地是否為被告乙○○所有之爭執，均與本判決結果不生影響，皆毋庸再予審酌
    ，附此敘明。
九、據上論結，本件原告之訴為一部有理由，一部無理由，依民事訴訟法第七十九條
    但書、第八十五條第一項前段、第二項、第三百九十條第二項、第三百九十二條
    ，判決如主文。
中      華      民      國    八十九    年      十      月     二十     日
                                臺灣板橋地方法院民事第二庭
~B法  官  黃信樺
右正本證明與原本無異。
如不服本判決，應於判決送達後廿日內向本院提出上訴狀。
中      華      民      國    八十九    年      十      月    二十一    日
~B書記官  王波君
~F0
~T40
┌─────────────────────────────────────┐
│附表：                                                                    │
├─────────────────────────────────────┤
│第一年折舊額一○五七六元                                                  │
│計算式：235018×0.045=10576（小點以下四捨五入）                           │
├─────────────────────────────────────┤
│第二年折舊額一○一○○元                                                  │
│計算式：（000000-00000）×0.045=10100（小點以下四捨五入）                 │
├─────────────────────────────────────┤
│第三年折舊額九六四五元                                                    │
│計算式：（000000-00000-00000）×0.045=9645（小點以下四捨五入）            │
├─────────────────────────────────────┤
│第四年折舊額九二一一元                                                    │
│計算式：（000000-00000-00000-0000）×0.045=9211（小點以下四捨五入）       │
├─────────────────────────────────────┤
│第五年折舊額八七九七元                                                    │
│計算式：（000000-00000-00000-0000-9211）×0.045=8797（小點以下四捨五入）  │
├─────────────────────────────────────┤
│第六年折舊額八四○一元                                                    │
│計算式：（000000-00000-00000-0000-0000-0000）×0.045=8401（小點以下四捨   │
│五入）                                                                    │
├─────────────────────────────────────┤
│第七年折舊額八○二二元                                                    │
│計算式：（000000-00000-00000-0000-0000-0000-0000）×0.045=8022（小點以下  │
│四捨五入）                                                                │
├─────────────────────────────────────┤
│第八年折舊額七六一一元                                                    │
│計算式：（000000-00000-00000-0000-0000-0000-0000-8022）×0.045=7611（小   │
│點以下四捨五入）                                                          │
├─────────────────────────────────────┤
│第九年折舊額七三一九元                                                    │
│計算式：（000000-00000-00000-0000-0000-0000-0000-0000-0000）×0.045=7319  │
│（小點以下四捨五入）                                                      │
├─────────────────────────────────────┤
│第十年折舊額六九九○元                                                    │
│計算式：（000000-00000-00000-0000-0000-0000-0000-0000-0000-0000）×0.045  │
│=6990 （小點以下四捨五入）                                                │
├─────────────────────────────────────┤
│第十一年折舊額六六七五元                                                  │
│計算式：（000000-00000-00000-0000-0000-0000-0000-0000-0000-0000-0000）×  │
│0.045 =6675（小點以下四捨五入）                                           │
├─────────────────────────────────────┤
│第十二年折舊額六三七五元                                                  │
│計算式：（000000-00000-00000-0000-0000-0000-0000-0000-0000-0000-0000-     │
│6675）×0.045=6375（小點以下四捨五入）                                    │
├─────────────────────────────────────┤
│第十三年折舊額六○八八元                                                  │
│計算式：（000000-00000-00000-0000-0000-0000-0000-0000-0000-0000-0000-     │
│0000-0000）×0.045=6088（小點以下四捨五入）                               │
├─────────────────────────────────────┤
│第十四年折舊額五八一四元                                                  │
│計算式：（000000-00000-00000-0000-0000-0000-0000-0000-0000-0000-0000-     │
│0000-0000-0000）×0.045=5814（小點以下四捨五入）                          │
├─────────────────────────────────────┤
│第十五年折舊額五五五二元                                                  │
│計算式：（000000-00000-00000-0000-0000-0000-0000-0000-0000-0000-0000-     │
│0000-0000-0000-0000）×0.045=5552（小點以下四捨五入）                     │
├─────────────────────────────────────┤
│第十六年折舊額五三○二元                                                  │
│計算式：（000000-00000-00000-0000-0000-0000-0000-0000-0000-0000-0000-     │
│0000-0000-0000-0000-0000）×0.045=5302（小點以下四捨五入）                │
├─────────────────────────────────────┤
│第十七年折舊額五○六四元                                                  │
│計算式：（000000-00000-00000-0000-0000-0000-0000-0000-0000-0000-0000-     │
│0000-0000-0000-0000-0000-5302）×0.045=5064（小點以下四捨五入）           │
├─────────────────────────────────────┤
│第十八年折舊額四八三六元                                                  │
│計算式：（000000-00000-00000-0000-0000-0000-0000-0000-0000-0000-0000-     │
│0000-0000-0000-0000-0000-0000-0000）×0.045=4836（小點以下四捨五入）      │
├─────────────────────────────────────┤
│第十九年折舊額四六一八元                                                  │
│計算式：（000000-00000-00000-0000-0000-0000-0000-0000-0000-0000-0000-     │
│0000-0000-0000-0000-0000-0000-0000-0000）×0.045=4618（小點以下四捨五入） │
├─────────────────────────────────────┤
│第二十年折舊額四四一○元                                                  │
│計算式：（000000-00000-00000-0000-0000-0000-0000-0000-0000-0000-0000-     │
│0000-0000-0000-0000-0000-0000-0000-0000-4618）×0.045=4410（小點以下四捨  │
│五入）                                                                    │
├─────────────────────────────────────┤
│第二十一年（九個月）折舊額三一五九元                                      │
│計算式：（000000-00000-00000-0000-0000-0000-0000-0000-0000-0000-0000-     │
│0000-0000-0000-0000-0000-0000-0000-0000-0000-0000）×0.045 ×9/12=3159（  │
│小點以下四捨五入）                                                        │
├─────────────────────────────────────┤
│總折舊額：一四四五六五元。                                                │
└─────────────────────────────────────┘


司法院資訊處製作；財團法人民間司法改革基金會備份。
